【裁判字號】    99,交聲,659
【裁判日期】    991019
【裁判案由】    聲明異議
【裁判全文】
臺灣臺南地方法院交通事件裁定         99年度交聲字第659號
原處分機關  交通部公路總局嘉義區監理所麻豆監理站
異  議  人
即受處分人  甲○○
上列異議人即受處分人因違反道路交通管理處罰條例案件，對於
交通部公路總局嘉義區監理所麻豆監理站99年5 月31日所為之裁
決處分（麻監裁罰字第裁75-ZDP018208號），聲明異議，本院裁
定如下：
    主  文
原處分撤銷。
甲○○不罰。
    理  由
一、原處分意旨略以：異議人即受處分人甲○○（下稱異議人）
    其所有車牌號碼6S-3310 號自用一般小客車，於民國98年3
    月3 日13時5 分許，經人駕駛行經斗南收費站北上第7 車道
    時，因「行駛高速公路，駛進收費站繳費時，未依標誌指示
    過站繳費」之違規行為，經內政部警政署國道公路警察局予
    以製單逕行舉發，嗣經原處分機關即交通部公路總局嘉義區
    監理所麻豆監理站認其違規事證明確，依道路交通管理處罰
    條例第33條第3 項及違反道路交通管理事件統一裁罰標準表
    之規定，裁處異議人罰鍰新臺幣（下同）900 元處分。
二、本件聲明異議意旨略以：異議人所有車牌號碼6S-3310 號自
    用小客車，於96年6 月間因已不堪修復，且無力繳納罰款，
    遂將該車委由第三人梁拱祥經營之立祥汽車保養廠代為處理
    報廢車輛及回收事宜，孰料期間該保養廠因故遺失車牌及車
    內車籍資料，爾後異議人陸續接獲其他車輛盜用車牌之交通
    違規事件，為此聲明異議，請求撤銷原處分等語。
三、按汽車行駛高速公路，於駛進收費站前，應依標誌指示預為
    減速慢行，並依規定標誌、標線、號誌指示或交通勤務警察
    指揮順序行駛過站繳費；汽車行駛於高速公路，除處罰條例
    第33條第1 項、第2 項外，有其他違反管制規定之行為，處
    駕駛人600 元以上1,200 元以下罰鍰，高速公路及快速公路
    交通管制規則第23條、道路交通管理處罰條例第33條第3 項
    分別有明文。又按道路交通管理處罰條例第7 條之2 、同條
    例第85條第1 項及違反道路交通管理事件統一裁罰基準及處
    理細則第36條之規定，如係逕行舉發之情形，應按已查明之
    資料，由舉發機關送達被通知人即汽車所有人，再由汽車所
    有人依通知單之應到案日期前到案，並告知違規駕駛人之姓
    名等資料，處罰機關應另行通知違規駕駛人到案依法處理，
    逾應到案日期，處罰機關始得依上揭規定處罰該汽車所有人
    。換言之，對於違反道路交通管理處罰條例行為之處罰，原
    則上應處罰汽車駕駛人，而例外如有應可歸責於車輛所有人
    之情形下，始得處罰車輛所有人。是以，異議人倘非系爭車
    輛之所有人或駕駛人，即不得以上開規定予以裁罰。
四、經查：
(一)異議人其所有車牌號碼6S-3310 號自用一般小客車，於98年
    3 月3 日13時5 分許，經人駕駛行經斗南收費站北上第7 車
    道時，因「行駛高速公路，駛進收費站繳費時，未依標誌指
    示過站繳費」之違規行為，經內政部警政署國道公路警察局
    予以製單逕行舉發等情，有裁決書1 份及違規採證照片1 幀
    在卷可稽。
(二)異議人陳稱其所有車牌號碼6S-3310 號香檳色豐田廠牌車，
    已於96年6 月間由梁拱祥所經營之立祥汽車保養廠代為處理
    廢車環保回收事宜乙節，業經證人梁拱祥於本院99年度交聲
    字第653 號聲明異議案件中到院結證：「甲○○原本車子報
    廢時有欠稅金，我們沒有幫他申請環保署那筆獎金，我們先
    幫他報廢，就只有車子部分秤重多少錢就拿給他，車牌就保
    留下來放在公司裡面，等到他罰款部分都繳完，我們會將車
    牌、行照、身分證件去聲請一筆3,000 元的獎金。因為暫時
    沒有辦法聲請，所以車牌就放在保養廠裡面，乙○○的朋友
    丙○○要來拿車牌，只是不曉得她的車牌放在那邊，她以為
    那車牌是他的，所以就把那車牌帶走給他朋友使用」等語明
    確；另證人乙○○於該案件亦到庭證述：「（問：去年10月
    至11月間，是否有將車牌6S-3310 號之車牌親手交還給異議
    人？）有，我有把車牌拿給江先生」、「（問：你當時為何
    會持有這個車牌？）那是我在立祥汽車保養廠裡面，剛好我
    朋友丙○○要去驗車，他沒有車牌，我剛好隨手拿一個車牌
    給我朋友使用」等語明確，此有該案99年6 月24日訊問筆錄
    1 份在卷足憑，堪認異議人確於96年6 月間將上開自小客車
    連同車牌委由第三人梁拱祥代為報廢及回收等情屬實，應可
    採信。從而，該車及車牌於違規時間當時，已非置於異議人
    支配管領之下，且本院復查無其他積極證據足證異議人確有
    駕駛懸掛6S-3310 號車牌之自小客車，於上開時間於駛進高
    速公路收費站繳費時，未依標誌指示過站繳費之違規事實，
    是難認異議人為本件違規車輛之所有人及實際駕駛人。
五、綜上所述，本件依調查所得之證據，尚不足以證明異議人為
    懸掛有車牌號碼6S-3310 號自用小客車之所有人，或係實際
    駕駛人，則原處分機關未予詳查，遽對異議人為上開裁罰，
    於法即有未合，自應由本院裁定將原處分撤銷，另為異議人
    不罰之諭知，以資適法。
六、據上論斷，應依道路交通管理處罰條例第87條第2 項，道路
    交通案件處理辦法第20條前段，裁定如主文。
中    華    民    國    99    年    10    月    19    日
                      交通法庭  法  官  鄭燕璘
以上正本證明與原本無異。
如不服本裁定應於送達後5日內向本院提出抗告狀。（應附繕本
）
                                書記官  蔡明峰
中    華    民    國    99    年    10    月    19    日

司法院資訊處製作；財團法人民間司法改革基金會備份。
